臺灣新北地方法院刑事判決
110年度審易字第1492號
公  訴  人  臺灣新北地方檢察署檢察官
被      告  莫其翰


上列被告因詐欺案件，經檢察官提起公訴（110年度偵字第3109
號），被告於準備程序中對被訴事實為有罪陳述，本院合議庭裁
定由受命法官獨任行簡式審判程序，並判決如下：
    主  文
莫其翰犯如附表「罪名及宣告刑」欄所示之罪，各處如附表「罪
名及宣告刑」欄所示之刑。應執行有期徒刑壹年，如易科罰金，
以新臺幣壹仟元折算壹日。緩刑參年，並應於緩刑期內，按本院
一一０年度司附民移調字第一０二三號調解筆錄所載之金額及履行
方式向溫書賢、陳則安、陳宥榮支付損害賠償。
扣案之行動電話壹支（內含門號0000000000號SIM卡壹枚）沒收
。
    事  實
一、莫其翰為溫書賢、陳則安、陳宥榮、胡字紘之親友，明知其
    並無代為投資理財或購物之真意，竟意圖為自己不法之所有
    ，分別為下列犯行：
　㈠基於詐欺取財及得利之犯意，於民國109年9月12日前之某時
    許時，向其表兄溫書賢佯稱：其認識放款借貸公司，若投資
    新臺幣（下同）39萬5,000元，每月將有50萬元獲利云云，
    致溫書賢陷於錯誤，分別於109年9月12日22時許，在新北市
    ○○區○○路000號1樓，交付現金15萬元予莫其翰；於同年月13
    日3時許，在新北市○○區○○路000號，交付現金15萬元予莫其
    翰；於同年月15日13時43分、同年月17日14時38分許，轉帳
    5,000元、1,000元至莫其翰友人范鈺苓申設之台新銀行帳號
    002108****399328號（完整帳號詳卷）帳戶內；於同年月21
    日12時6分許，轉帳9,000元至莫其翰指定之玉山銀行帳號00
    000000****6721號（完整帳號詳卷）帳戶內（以上共計31萬
    5,000元）；另因莫其翰於109年9至10月間向施旭昌經營之
    「永昇小客車租賃股份有限公司」（下稱永昇公司）租車，
    施旭昌因而提供永昇公司申設之新光銀行帳號00000000****
    1732號（完整帳號詳卷，下稱新光銀行帳戶）供莫其翰匯款
    支付租金，莫其翰遂將上開新光銀行帳號告知溫書賢，溫書
    賢即分別於109年9月23日21時19分許、同年10月14日21時25
    分許、同年月31日21時許，轉帳8,000元、4萬2,000元、3萬
    元（共計8萬元）至上開新光銀行帳戶內，莫其翰因此獲得
    免予支付租金予永昇公司之利益。
　㈡基於詐欺取財及得利之犯意，於109年9月18日前之某時許，
    向陳則安佯稱：其認識放款借貸公司，若投資12萬6,180元
    ，1個月後將有50萬元獲利云云，致陳則安陷於錯誤，分別
    於109年9月18日23時39分許，轉帳5,400元至莫其翰向不知
    情友人范妤借用之中華郵政股份有限公司帳號0291****0672
    71號帳戶（完整帳號詳卷）帳戶內；於同年月25日21時許，
    在新北市○○區○○路000號，交付現金10萬元予莫其翰（以上
    共計10萬5,400元）；另將上開施旭昌提供繳交車租用之永
    昇公司新光銀行帳戶帳號告知陳則安，陳則安即於同年10月
    31日21時57分許，轉帳2萬780元至上開新光銀行帳戶內，莫
    其翰因此獲得免予支付租金予永昇公司之利益。
　㈢基於詐欺取財之犯意，於109年10月2日前之某時許，向陳宥
    榮佯稱：其認識放款借貸公司，若投資15萬元，則每月將有
    25萬元獲利云云，致陳宥榮陷於錯誤，分別於109年10月2日
    15時30分許，在新北市○○區○○路000號，交付現金10萬元予
    莫其翰；於同年月27日17時40分許、同年月29日18時許，在
    桃園市○○區○○路000號，交付現金2萬、3萬元予莫其翰（以
    上共計15萬元）。
　㈣基於詐欺取財之犯意，於109年10月23日前之某時許，向胡字
    紘佯稱：其為專門代購人員，可代為購買GUCCI皮帶1條云云
    ，致胡字紘陷於錯誤，於109年10月23日20時許，在新北市○
    ○區○○路000號1樓，交付現金8,000元予莫其翰。嗣因事後莫
    其翰即避不見面，溫書賢、陳則安、陳宥榮、胡字紘等人查
    覺有異報警處理，始查悉上情。
二、案經溫書賢、陳則安、陳宥榮、胡字紘訴由臺北市政府警察
    局士林分局報告臺灣士林地方檢察署檢察官呈請臺灣高等檢
    察署檢察長核轉臺灣新北地方檢察署檢察官偵查起訴。
    理  由
一、按除被告所犯為死刑、無期徒刑、最輕本刑為3年以上有期
    徒刑之罪或高等法院管轄第一審案件者外，於第一次審判期
    日前之準備程序進行中，被告先就被訴事實為有罪之陳述時
    ，審判長得告知被告簡式審判程序之旨，並聽取當事人、代
    理人、辯護人及輔佐人之意見後，裁定進行簡式審判程序，
    刑事訴訟法第273條之1第1項定有明文。經核本件被告所犯
    係死刑、無期徒刑、最輕本刑為3年以上有期徒刑以外之罪
    ，其於準備程序中就被訴之事實為有罪陳述，經法官告知簡
    式審判程序之旨，並聽取公訴人及被告之意見後，本院爰依
    首揭規定，裁定改依簡式審判程序進行審理，合先敘明。
二、上揭犯罪事實，業據被告莫其翰於警詢、偵查及本院審理時
    均坦承不諱，核與證人即告訴人溫書賢、陳則安、陳宥榮、
    胡字紘、證人范鈺苓、范妤於警詢時；證人施旭昌於警詢及
    偵查中證述之情節相符，復有小客車租賃定型化契約2份、
    永昇公司新光銀行00000000****1732號存摺及其內頁影本、
    自願受搜索同意書、臺北市政府警察局士林分局搜索扣押筆
    錄、扣押物品目錄表各1份（見臺灣士林地方檢察署109年度
    偵字第19642號卷【下稱偵卷一】第121頁至第131頁、第137
    頁至第140頁、第169至第173頁）；告訴人溫書賢之內政部
    警政署反詐騙諮詢專線紀錄表、新北市政府警察局新莊分局
    新樹派出所受理各類案件紀錄表各1份、轉帳畫面擷圖6張（
    事實欄一、㈠部分，見偵卷一第43頁至第49頁）；告訴人陳
    則安之內政部警政署反詐騙諮詢專線紀錄表、新北市政府警
    察局新莊分局新樹派出所受理詐騙帳戶通報警示簡便格式表
    、金融機構聯防通報單各1份、轉帳畫面擷圖2張（事實欄一
    、㈡部分，見偵卷一第55頁至第65頁）；告訴人陳宥榮之內
    政部警政署反詐騙諮詢專線紀錄表、新北市政府警察局新莊
    分局新樹派出所受理刑事案件報案三聯單、陳宥榮與被告之
    通訊軟體對話擷圖各1份（事實欄一、㈢部分，見偵卷一第71
    頁至第75頁；臺灣新北地方檢察署110年度偵字第3109號卷
    【下稱偵卷二】第23頁至第45頁）；告訴人胡字紘之內政部
    警政署反詐騙諮詢專線紀錄表、新北市政府警察局新莊分局
    新樹派出所受理刑事案件報案三聯單、胡字紘與被告之通訊
    軟體對話擷圖各1份（見偵卷一第93頁至第95頁、偵卷二第4
    7頁至第53頁）在卷可參，足認被告前揭自白均與事實相符
    。本件事證明確，被告前開犯行均堪認定，應予依法論科。
三、論罪科刑： 
　㈠按刑法第339條第1項、第2項分別規定詐欺取財及詐欺得利罪
    ，前者之行為客體係指財物，後者則指取得債權、免除債務
    、延期履行債務或提供勞務等財物以外之財產上不法利益（
    最高法院86年度台上字第3534號判決意旨參照）。本案被告
    如事實欄一、㈠、㈡所示指示告訴人溫書賢、陳則安轉帳8萬
    元、2萬780元至永昇公司新光銀行帳戶內，藉此免除其本應
    支付永昇公司車輛租金之債務，被告上述部分所詐得者應為
    財產上之不法利益。是核被告如事實欄一、㈠、㈡所為，均係
    犯刑法第339條第1項、第2項之詐欺取財及得利罪；如事實
    欄一、㈢、㈣所為，均係犯同法第339條第1項之詐欺取財罪。
    公訴意旨認被告如事實欄一、㈠、㈡所示指示告訴人溫書賢、
    陳則安轉帳至永昇公司新光銀行帳戶部分係犯刑法第339條
    第1項之詐欺取財罪嫌，容有誤會，惟其起訴之基本社會事
    實同一，且無礙被告防禦權之行使，爰依刑事訴訟法第300
    條規定，變更起訴法條。
　㈡被告於事實欄一、㈠至㈢所示時、地，先後多次詐騙告訴人溫
    書賢、陳則安、陳宥榮交付款項之舉動，各係本於單一詐欺
    犯意，於密接時間為之，分別侵害同一告訴人溫書賢、陳則
    安、陳宥榮之法益，依一般社會健全觀念，在時間差距上，
    難以強行分開，在刑法評價上，以視為數個舉動之接續施行
    ，合為包括之一行為予以評價，較為合理，均應屬接續犯，
    而各為包括之一罪。
　㈢被告如事實欄一、㈠、㈡所示犯行，均係以一行為同時觸犯詐
    欺取財及得利罪，為想像競合犯，各應依刑法第55條規定，
    以一詐欺取財罪論處。
　㈣被告所犯上開4次詐欺取財罪，犯意各別，行為互殊，應予分
    論併罰。
　㈤爰審酌被告不思循正當途徑獲取所需，竟以前揭方式詐騙告
    訴人溫書賢、陳則安、陳宥榮、胡字紘，顯見其法治觀念薄
    弱，缺乏尊重他人財產權之觀念，所為應予非難，另考量其
    犯後坦承犯行，於本院審理時已分別與告訴人溫書賢、陳則
    安、陳宥榮、胡字紘調解成立，目前已按期支付告訴人溫書
    賢、陳則安、陳宥榮各1萬5,000元，告訴人胡字紘部分則已
    全數賠償完畢，有本院調解筆錄、公務電話紀錄表各1份、
    轉帳交易明細表3張在卷可參（見本院卷第43頁至第45頁、
    第57頁、第104頁），兼衡其犯罪之動機、目的、手段、所
    詐得之款項及利益數額，及自陳高職畢業之智識程度，目前
    在市場賣魚、未婚、無需扶養他人、經濟狀況普通之生活情
    形（見本院卷第101頁）等一切情狀，分別量處如附表「罪
    名及宣告刑」欄所示之刑，並均諭知易科罰金之折算標準，
    另定其應執行如主文所示之刑並諭知易科罰金之折算標準。
　㈥被告前未曾因故意犯罪受有期徒刑以上刑之宣告，有臺灣高
    等法院被告前案紀錄表1份在卷可參，其因一時失慮致罹刑
    典，事後坦承犯行，且已與告訴人等調解成立，堪認確有悔
    意，信其經此偵審程序，應知所警惕而無再犯之虞，是本院
    認所宣告之刑以暫不執行為適當，爰依刑法第74條第1項第1
    款規定，併予宣告緩刑3年，以啟自新。另依刑法第74條第2
    項第3款規定，命被告應依本院110年度司附民移調字第1023
    號調解筆錄所載之金額及履行方式賠償告訴人溫書賢、陳則
    安、陳宥榮，倘被告違反本院諭知之上開應行負擔事項且情
    節重大，依刑法第75條之1第1項第4款之規定，其緩刑之宣
    告仍得由檢察官向本院聲請撤銷，併此敘明。
四、沒收：
　㈠扣案之行動電話1支（黑色IPhone 12 Pro，內含門號0000000
    000號SIM卡1枚），為被告所有供本案犯罪所用之物，業據
    其於警詢時供述明確（見偵卷一第21頁），且有上開被告與
    告訴人陳宥榮、胡字紘之通訊軟體對話紀錄在卷可佐，爰依
    刑法第38條第2項規定宣告沒收。
　㈡被告如事實欄一、㈠至㈣所示犯行分別詐得之款項及利益，固
    分屬被告犯上開各該犯行之犯罪所得，本應依刑法第38條之
    1第1項、第3項之規定予以宣告沒收，於全部或一部不能沒
    收時，追徵其價額，惟被告已與告訴人等調解成立並按期支
    付賠償款項，本院認被告對各告訴人所為賠償，已達到沒收
    制度剝奪被告犯罪所得之立法目的，如在本案仍諭知沒收被
    告上揭犯罪所得，將使被告承受過度之不利益，顯屬過苛，
    爰依刑法第38條之2第2項之規定，不予諭知沒收或追徵被告
    上揭犯罪所得。
　㈢其餘扣案之IPhone 8 Plus、SONY XPERIA XA1行動電話各1支
    、IPAD AIR1台，雖均為被告所有之物，惟依卷內證據無從
    認定與被告本案犯行有直接關連，爰均不併予宣告沒收，附
    此敘明。
據上論斷，應依刑事訴訟法第273條之1第1項、第299條第1項前
段，判決如主文。
本案經檢察官吳姿函提起公訴，檢察官林亭妤到庭執行職務。
中　　華　　民　　國　　111 　年　　3 　　月　　4 　　日
                  刑事第二十三庭  法  官  藍海凝
上列正本證明與原本無異。
如不服本判決，應於判決送達後20日內敘明上訴理由，向本院提
出上訴狀 (應附繕本) ，上訴於臺灣高等法院。其未敘述上訴理
由者，應於上訴期間屆滿後20日內向本院補提理由書「切勿逕送
上級法院」。
                                  書記官  羅婉嘉
中　　華　　民　　國　　111 　年　　3 　　月　　4 　　日
附錄本案論罪科刑法條全文：
中華民國刑法第339條
意圖為自己或第三人不法之所有，以詐術使人將本人或第三人之
物交付者，處5年以下有期徒刑、拘役或科或併科50萬元以下罰
金。
以前項方法得財產上不法之利益或使第三人得之者，亦同。
前二項之未遂犯罰之。
附表：
編號 犯罪事實 罪名及宣告刑  1 事實欄一、㈠部分 莫其翰犯詐欺取財罪，處有期徒刑陸月，如易科罰金，以新臺幣壹仟元折算壹日。  2 事實欄一、㈡部分 莫其翰犯詐欺取財罪，處有期徒刑肆月，如易科罰金，以新臺幣壹仟元折算壹日。  3 事實欄一、㈢部分 莫其翰犯詐欺取財罪，處有期徒刑肆月，如易科罰金，以新臺幣壹仟元折算壹日。  4 事實欄一、㈣部分 莫其翰犯詐欺取財罪，處有期徒刑貳月，如易科罰金，以新臺幣壹仟元折算壹日。